臺灣高等法院刑事判決　　　　　　　　　　　　　九十一年度上訴字第二一九九號
　　上訴人
　　即被告　丙○○
右上訴人因家庭暴力傷害等案件，不服臺灣宜蘭地方法院，九十一年度易字第二七號
，中華民國九十一年六月二十一日第一審判決（起訴案號：臺灣宜蘭地方法院檢察署
九十年度偵字第二九五二號、第二九五三號），提起上訴，本院判決如左：
    主  文
上訴駁回。
    事  實
一、丙○○（前於民國八十六年間，因重利案件，經臺灣宜蘭地方法院判處有期徒刑
    四月，並於八十六年三月二十八日易科罰金執行完畢）係乙○○之子，為家庭暴
    力防治法第三條第三款所定之家庭成員。丙○○因懷疑其父乙○○與張游春綢有
    通姦與相姦之行為，遂與其母楊敏子於九十年八月二十五日凌晨報警協同處理，
    同日凌晨一時二十分許，丙○○與其母楊敏子會同宜蘭縣警察局蘇澳分局馬賽派
    出所警員胡傳明前往張游春綢位於宜蘭縣蘇澳鎮○○路四○二巷九號住處並按門
    鈴後，由張游春綢之子甲○○前來應門，丙○○等人即表明要找乙○○，張游春
    綢表示將請乙○○下樓，渠等於等候乙○○下樓之際，因聽聞二樓有鐵門開啟的
    聲音，丙○○恐乙○○趁機離開，即持照相機欲上樓查看，而遭甲○○拉住阻止
    ，丙○○為掙脫上樓，即基於傷害犯意，以徒手與甲○○發生拉扯互毆。丙○○
    掙脫上樓後，於二樓通往三樓之樓梯處發現其父乙○○，即以照相機對乙○○拍
    照，而乙○○立刻與丙○○發生爭執，稱為何拍照一事，並動手欲搶下相機，而
    甲○○此時亦於丙○○身後阻礙丙○○拍照並搶相機，丙○○再基於同前傷害犯
    意，而與乙○○、甲○○發生拉扯推打之互毆情形，造成甲○○受有右前臂撕裂
    傷、右前臂頓傷、左前臂頓傷之傷害，乙○○則左前臂裂傷、左臉頰挫傷、左側
    胸疼痛等傷害。
二、案經被害人乙○○、甲○○訴由台灣宜蘭地方法院檢察署檢察官偵查起訴。
    理  由
一、訊據被告丙○○固坦承有於上述時地，因懷疑其父乙○○與張游春綢有通姦犯行
    ，而與其母楊敏子會同警方至張游春綢之住處找其父乙○○，惟矢口否認有何傷
    害乙○○與嘉榮之犯行，辯稱：當時於張游春綢住家樓下等候乙○○下樓時，聽
  到樓上鐵門有開啟聲音，因恐乙○○逃逸，伊遂急忙上樓查看，然卻被甲○○拉
    住，伊即本能掙脫，而至樓上發現其父乙○○即對之拍照，隨即乙○○與甲○○
    分別對其拉扯與掐脖子要搶其相機，其父親並毆打其母親楊敏子，伊遂基於防衛
    相機與保護母親，而與乙○○、甲○○發生拉扯，並無互毆，是伊並非故意使乙○○或甲○○受傷，反而伊有遭甲○○毆打成傷云云。經查：
  (一)本件被害人即告訴人乙○○受有：左前臂裂傷、左臉頰挫傷、左側胸疼痛等傷害
    ；甲○○受有右前臂撕裂傷、右前臂頓傷、左前臂頓傷之傷害，分別有行政院國
    退除役官兵輔導委員會蘇澳榮民醫院之診斷證明書（參臺灣宜蘭地方法院檢察署
    九十年度偵字第二九五二號卷第六頁、第二○頁）二紙，在卷可證，是被害人二
    人受有傷害，堪以認定。
  (二)前揭事實，業據被害人乙○○、甲○○於警訊、偵查，及原審時證述綦詳。又本
    案關係人張游春綢於所涉另案審理時稱：（法官問：當天你有無與告訴人（丙○○）拉扯？）沒有，伊兒子甲○○那時只有搶告訴人的相機而已，沒有拉扯，乙○○是事後才下來，丙○○對他照二張後，乙○○也要搶丙○○之相機，他們二
    人也有拉扯等語（參原審另案九十年易字第五八七號卷，九十一年四月一日訊問
    筆錄附於原審卷第六四頁）；另證人胡傳明（即被告丙○○等人報案妨害家庭案
    件而同時前往處理之警員）於原審證稱：... 是甲○○先開門，開門後有看到張
    某的母親下來，（後來）聽到鐵門的聲音，在場四個人就全部跑到樓上，樓上有
    爭吵與碰撞聲（參原審卷第三七頁）等語，且被告亦自承於上樓時有與甲○○發
    生拉扯衝突、上樓後又與乙○○、甲○○互搶相機時再度發生拉扯（參前揭偵卷
    第十六頁、第五六頁），伊當時要進去他家（甲○○）的樓上，甲○○有拉住伊
    ，伊有掙脫... ，伊用照相機照他（乙○○），然後伊父親就說要跟伊拼到底，
    他就搶相機，伊用背部阻擋（參原審卷第三六頁），（傷害）他們是拉扯造成的
    （參本院九十一年八月十二日、八月二十七日訊問筆錄）等語。綜觀前述證人證
    言及被告供述，被告丙○○當時因聽聞樓上有鐵門聲音而欲上樓，因甲○○阻止
    丙○○上樓，而與甲○○發生肢體之拉扯，上樓後被告即持照相機對被害人乙○○拍照，被害人乙○○則搶被告之相機，被告因被害人搶相機，因而與被害人乙○○、甲○○等人發生肢體拉扯，而致被害人乙○○、甲○○二人分別受有左前
    臂裂傷、左臉頰挫傷、左側胸疼痛等傷害，及右前臂撕裂傷、右前臂頓傷、左前
    臂頓傷之傷害等情，足堪認定。
  (三)被告雖辯稱：是他們先動手，伊只是要保護伊母親及照相機云云。惟客觀上被害
    人二人大多係手臂之傷害，雙方均有拉扯動作，係雙方除有排除他人之侵犯外，
    亦均有積極攻擊他人之動作，並非僅係消極抗拒行為，足見被告與被害人二人以
    手發生拉扯時，均已有明顯之積極攻擊行為，而具傷害之故意自明；又刑法上所
    謂正當防衛，係針對以合法對抗不法而言，被告並非執行公權力之人員，於未經
    他人同意下對他人拍照，已屬侵害他人權益，其所為已非合法之舉動，實要無以
    維護其非法舉動再主張防衛行為，被告所辯伊係防衛行為，難謂可採。是本件事
    證明確，被告之犯行堪以認定。
二、核被告丙○○基於傷害犯意而與被害人甲○○互為拉扯，使甲○○受有前述傷害
    之行為，係犯刑法第二百七十七條第一項之傷害罪；而被告傷害其父乙○○之行
    為，係傷害直系血親尊親屬之行為，為犯同法第二百七十七條第一項之傷害罪，
    並應依同法第二百八十條規定加重其刑（被告傷害其父乙○○部分，亦屬家庭暴
    力防治法第二條所指之家庭暴力罪）。被告所犯前開傷害乙○○、甲○○二人之
    行為，係於密切接近之時、地實施傷害乙○○、甲○○二人之行為，係屬想像競
    合犯，應從一重之傷害直系血親尊親屬罪處斷。又被告有事實欄所示之重利罪前
    科紀錄，有台灣高等法院檢察署刑案紀錄簡覆表在卷可按，其受有期徒刑執行完
    畢五年內，再犯有期徒刑以上之本罪，為累犯，應依法遞加重其刑。
三、原審適用刑法第二百七十七條第一項、第二百八十條、第五十五條、第四十一條
    第一項、第四十七條、罰金罰鍰提高標準條例第一條前段、第二條，審酌被告犯
    罪之動機、目的、手段、與被害人間之關係、造成被害人之傷勢尚非嚴重、未與
    被害人達成和解並予賠償等一切情狀，量處拘役柒拾日，並諭知易科罰金之折算
    標準，經核其認事用法，洵無不當，量刑亦屬妥適，被告上訴仍執陳詞，否認犯
    罪，指摘原判決不當，並無理由，其上訴應予駁回。
據上論斷，應依刑事訴訟法第三百六十八條，判決如主文。
本案經檢察官李進誠到庭執行職務。
中      華      民      國     九十一     年     九     月      十      日
                              臺灣高等法院刑事第十三庭
  審判長法  官  蔡    燉
                                        法  官  鄧  振  球
                                        法  官  李  春  地
右正本證明與原本無異。
如不服本判決應於收受送達後十日內向本院提出上訴書狀，其未敘述上訴之理由者並
得於提起上訴後十日內向本院補提理由書（均須按他造當事人之人數附繕本）。
                                        書記官  柳  秋  月
中      華      民      國    九十一    年      九      月     十八     日
